【裁判字號】    98,交聲,566
【裁判日期】    980420
【裁判案由】    違反道路交通管理處罰條例聲明異議
【裁判全文】
臺灣臺北地方法院交通事件裁定         98年度交聲字第566號
原處分機關  臺北市交通事件裁決所
異  議  人  乙○○
即受處分人
上列異議人即受處分人因違反道路交通管理處罰條例案件，對於
臺北市交通事件裁決所民國98年1 月14日所為北市裁催字第裁22
-AEV656297號處分（原處分案號：臺北市警察局北市警交大字第
AEV656297 號），聲明異議，本院裁定如下：
    主  文
異議駁回。
    理  由
一、按汽車駕駛人，行經有燈光號誌管制之交岔路口闖紅燈者，
    處新臺幣（下同）1 千8 百元以上5 千4 百元以下罰鍰；汽
    車駕駛人除依前揭條款處罰鍰外，並記違規點數3 點，道路
    交通管理處罰條例第53條第1 項、第63條第1 項第3 款分別
    定有明文。
二、本件受處分人即異議人乙○○於民國97年9 月19日中午12時
    12分許，騎乘車牌號碼A3N-065 號重型機車沿東往西方向行
    駛臺北市○○區○○街時，行經景後街口時，適景中街方向
    號誌已轉為紅燈，仍闖紅燈左轉進入交岔路口中央，當場經
    臺北市政府警察局文山第二分局景美派出所警員甲○○攔停
    並掣單舉發，嗣受處分人未於通知單上所載應到案日期97年
    10月4 日前向臺北市交通事件裁決所提出申訴，臺北市交通
    事件裁決所乃於98年1 月14日逕行裁處異議人應處罰鍰4 千
    5 百元，並記違規點數3 點等情，有舉發違反道路交通管理
    事件通知單、臺北市政府警察局文山第二分局98年2 月10日
    北市警文二分交字第09831150000 號函、臺北市交通事件裁
    決所違反道路交通管理事件裁決書、送達證書在卷可按。
三、受處分人異議意旨略以：(一)伊當時係沿臺北市○○街巷子（
    異議意旨誤載為景美街，應予更正）由北往南直行進入景後
    街，擬前往景美市場，當時伊方向為綠燈，並非闖紅燈；伊
    行至路口中央時，燈號轉為黃燈，伊來不及通過景中街，因
    此停在景中街分隔島中央等紅燈，待景中街方向綠燈後始往
    前行；倘若伊要闖紅燈，何必在路中央等待？但警員當場完
    全不聽伊解釋；(二)伊等不到罰單，數月後即收到裁決所逕行
    裁決罰鍰4 千5 百元並記違規點數3 點，伊認為警員故意入
    伊於罪；(三)伊平時騎車速度甚慢，不可能違規闖紅燈云云。
四、受處分人既以上開情詞置辯，則本件爭點在於：(一)受處分人
    於上開時、地之行車路徑？(二)受處分人有無闖紅燈？(三)原處
    分機關得否逕行裁決？可否裁處罰鍰最高額？茲分別論述如
    下：
  (一)據證人甲○○即取締受處分人之臺北市政府警察局文山第二
    分局景美派出所警員具結證稱：「她應該是在景中街由東左
    轉往南的方向進入景後街，她闖紅燈過來之後差點跟1 台自
    小客車撞到，所以就停在路中間，等自小客車停下來她也停
    下來，等自小客車往前走她才左轉進入景後街，她停的位置
    是在交叉口的路中央，因為自小客車的方向是綠燈，受處分
    人是闖紅燈」等情綦詳（見本院98年3 月12日訊問筆錄第3
    頁）；且經本院勘驗證人甲○○提出之錄音帶得知，受處分
    人當時確實向警員陳稱：「看到是綠燈才轉過來」、「我明
    明是看他綠燈我才轉過來的啊」、「我是看到綠燈才轉過來
    的」、「看著綠燈我才轉過來的」、「我等到了才轉的啊」
    、「我看綠燈我才轉」等語，此有本院勘驗譯文附卷可考；
    顯見受處分人經警攔停時，並未爭執伊左轉之行為。是以此
    為佐證，本院認為受處分人當時係沿景中街東往西方向行駛
    ，至景後街口左轉進入景後街往南方向行駛之事實，應堪認
    定。受處分人事後改稱：伊係由景華街巷子直行景後街云云
    置辯，自無可取。
  (二)又受處分人雖一再辯稱：伊未闖紅燈云云。倘徵諸受處分人
    所辯，伊係綠燈前行、中途號誌轉為黃燈、轉為紅燈致來不
    及通過、故在分隔島旁等候紅燈轉為綠燈後、始繼續前行云
    云。然查，系爭交岔路口之景中街、景後街均係4 線道，道
    路非寬，受處分人稱伊來不及通過云云，顯與常理不合。且
    據證人甲○○證稱：「這個地方很多機車」（見本院98年3
    月12日訊問筆錄第3 頁），而該地處景美國中、愛買百貨、
    景美市場附近，時值中午時分，交通流量應非稀少，不可能
    僅受處分人1 人慢速騎車。是受處分人所辯，實難遽信。證
    人甲○○證述目睹受處分人紅燈左轉，較為可信。又圓形紅
    燈意指：「車輛面對圓形紅燈表示禁止通行，不得超越停止
    線或進入路口」，道路交通標誌標線號誌設置規則第206 條
    第5 款定有明文。則縱受處分人前行進入路口後、停在分隔
    島旁等候，並未立即左轉進入景後街，但受處分人既已「抄
    獲停止線」、「進入路口」，應認已違反前揭法條規定，應
    認為闖紅燈之違規行為甚明。
  (三)再按「行為人有本條例之情形者，應填製舉發違反道路交通
    管理事件通知單（以下簡稱通知單），並於被通知人欄予以
    勾記，其通知聯依下列規定辦理：一、當場舉發者，應填記
    駕駛人或行為人姓名、性別、出生年月日、地址、身份證統
    一編號及車主姓名、地址、車牌號碼、車輛種類。被查獲之
    駕駛人或行為人為受處分人時，應於填記通知單後將通知聯
    交付該駕駛人或行為人簽名或蓋章收受之；拒絕簽章者，仍
    應將通知聯交付該駕駛人或行為人收受，並記明其事由及交
    付之時間；拒絕收受者，應告知其應到案時間及處所，並記
    明事由與告知事項，視為已收受」、「違反道路交通管理事
    件行為人，未依規定自動繳納罰鍰，或未依規定到案聽候裁
    決，處罰機關應依基準表於通知單送達且逾越應到案期限60
    日之3 個月內，逕行裁決之」，違反道路交通管理事件統一
    裁罰基準及處理細則第11條第1 項第1 款、第44條第1 項前
    段分別定有明文。基此，本件受處分人因拒絕簽收舉發違反
    道路交通管理事件通知單，此據聲明異議狀自承：「我說：
    『我沒有違規，為何要簽名』？本人不予簽名！他就說：『
    妳不簽名，在10/4前就會收到我寄的違規罰單』，我說：『
    如果不服，要到哪裡申訴』？他說：『到水源大樓裁決所』
    」等情明確，顯見證人甲○○已告知應到案時間及處所。受
    處分人當場拒絕簽收罰單在先，依照違反道路交通管理事件
    統一裁罰基準及處理細則第11條第1 項第1 款規定，即視為
    已收受；受處分人明知應於97年10月4 日前到案或申訴，仍
    怠於行使申訴權利在後，自不得再行主張未收到罰單而減免
    罰鍰金額。
  (四)從而，原處分機關認定受處分人於前開時、地有闖紅燈之行
    為，應堪認定，而依據首開道路交通管理處罰條例之規定，
    裁處罰鍰4 千5 百元，記違規點數3 點，核無不當。本件異
    議為無理由，應予駁回。
五、據上論斷，應依道路交通案件處理辦法第19條，裁定如主文
    。
中    華    民    國    98    年    4     月    20    日
                  交通法庭  法  官  林晏如
上正本與原本無異。
如不服本裁定，應於送達後5 日內向本院提出抗告狀。
                            書記官  楊盈茹
中    華    民    國    98    年    4     月    22    日


司法院資訊處製作；財團法人民間司法改革基金會備份。
